臺灣桃園地方法院民事判決　　　　　　110 年度訴字第1056號
原　　　告　黃美珠
訴訟代理人　林翰榕律師
被　　　告　林子紜
訴訟代理人　藍奕傑律師
上列當事人間請求損害賠償事件，本院於民國110 年9 月9 日言
詞辯論終結，判決如下：
    主  文
被告應給付原告新臺幣陸拾萬元，及自民國一百一十年六月九日
起至清償日止，按年息百分之五計算之利息。
原告其餘之訴駁回。
訴訟費用由被告負擔五分之三，餘由原告負擔。
本判決第一項部分，於原告以新臺幣貳拾萬元供擔保後，得假執
行；但被告如以新臺幣陸拾萬元預供擔保，得免為假執行。
原告其餘假執行之聲請駁回。
    事實及理由
一、原告主張：原告與配偶甲○○於民國86年10月18日結婚，甲
    ○○於96年8 月間認識被告並開始交往，甚於108 年7 月22
    日拍攝性愛影片，原告於110 年2 月24日因被告至家中作客
    始懷疑被告與甲○○間之關係，後經甲○○坦承方知上情，
    被告已侵害原告基於配偶關係之身分法益而情節重大，原告
    因此受有非財產上之損害，為此，爰依民法第184 條第1 項
    前段、第195 條第1 項前段、第3 項等規定提起本件訴訟等
    語。並聲明：（一）被告應給付原告新臺幣（下同）100 萬
    元，及自起訴狀繕本送達翌日起至清償日止，按年息百分之
    五計算之利息。（二）原告願提供擔保，請准予宣告假執行
    。
二、被告則以：被告與甲○○於96年8 月間開始交往，原告早已
    知悉，原告之請求權應已罹於時效，且交往不久之後，被告
    即覺不妥，欲與甲○○分手，而係甲○○持續糾纏，被告亦
    是被害人，縱認原告之請求權尚未罹於時效，原告請求 100
    萬亦屬過高等語，資為抗辯，並聲明：（一）原告之訴及假
    執行聲請均駁回。（二）如受不利判決，願供擔保，請准宣
    告免為假執行。
三、得心證之理由：
  ㈠經查，甲○○為原告之配偶，被告與甲○○自96年8 月開始
    交往，被告與甲○○於108 年7 月22日於被告當時之租屋處
    內拍攝性愛影片等情，有性愛影片截圖照片3 張在卷可稽（
    見本院卷第17至21頁），且為兩造所不爭執，堪信為真實。
    是本件之爭點為：⒈原告依民法第184 條第1 項前段請求被
    告賠償，是否已罹於時效？⒉若原告之請求權尚未罹於時效
    ，賠償金額應以若干為適當？
  ㈡按因故意或過失，不法侵害他人之權利者，負損害賠償責任
    。故意以背於善良風俗之方法，加損害於他人者亦同。不法
    侵害他人之身體、健康、名譽、自由、信用、隱私、貞操，
    或不法侵害其他人格法益而情節重大者，被害人雖非財產上
    之損害，亦得請求賠償相當之金額。前二項規定，於不法侵
    害他人基於父、母、子、女或配偶關係之身分法益而情節重
    大者，準用之，民法第184 條第1 項、第195 條第1 項、第
    3 項分別定有明文。又婚姻係以夫妻之共同生活為其目的，
    配偶應互相協力保持其共同生活之圓滿安全及幸福，夫妻互
    守誠實，為確保其共同生活之圓滿安全及幸福之必要條件，
    故應解為配偶因婚姻契約而互負誠實之義務，配偶之一方行
    為不誠實，破壞共同生活之圓滿安全及幸福者，即為違反因
    婚姻契約之義務而侵害他方之權利（最高法院55年台上字第
    2053號判決意旨參照）。可見基於身分關係而生之配偶權亦
    屬應受保護之權利，是若夫妻之一方違反婚姻之誠實義務，
    與婚姻外之第三人發生性行為或其他親密行為，致破壞夫妻
    共同生活之圓滿幸福者，則第三人即係侵害婚姻關係存續中
    之他方配偶基於配偶關係之身分法益即配偶權，而屬情節重
    大，受害配偶自得依前揭規定，請求非財產上之損害賠償。
  ㈢經查，證人甲○○於本院審理時證稱：於110 年2 月24日我
    帶被告回家，我不知道原告此時是否已經懷疑，但同年月26
    日時，因我載被告去竹東，很晚還未返家，原告就已經懷疑
    了，隔天，警察打電話告知被告要告我恐嚇、傷害時，被原
    告聽到，我瞞不下去只好向原告坦承，並將內有性愛影片支
    手機交給原告等語（見本院卷第121 至126 頁），與原告所
    述大致相符，另觀兩造於110 年2 月25日LINE對話截圖（見
    本院卷第95、97頁），可知原告於110 年2 月25日欲與被告
    商討被告與甲○○交往一事，而被告與甲○○交往十餘年，
    若原告早已知悉被告與甲○○在交往中，應不至於遲至110
    年2 月25日方聯繫被告，顯見原告應係於110 年2 月24日後
    始知悉被告與甲○○交往等情。雖被告陳稱自兩造於110 年
    2 月26日之手機訊息截圖可知原告早已知悉被告與甲○○間
    之情侶關係，然細觀原告所傳之訊息：「我要去法院告你還
    要去你家找你家人聊聊我這十幾年事怎麼撐過來的」（見本
    院卷第99頁），原告並無明確表示早已知情，該內容亦有可
    能係指婚姻維持之不易或育兒艱辛等，尚無從憑此認定原告
    早已知曉被告與甲○○之關係。另按民法第197 條第1 項規
    定：「因侵權行為所生之損害賠償請求權，自請求權人知有
    損害及賠償義務人時起，2 年間不行使而消滅。自有侵權行
    為時起，逾10年者亦同」。該條項所稱「自請求權人知有損
    害時起」之主觀「知」的條件，如係一次之加害行為，致他
    人於損害後尚不斷發生後續性之損害，該損害為屬不可分（
    質之累積），或為一侵害狀態之繼續延續者，固應分別以被
    害人知悉損害程度呈現底定（損害顯在化）或不法侵害之行
    為終了時起算其時效（最高法院94年台上字第148 號民事判
    決意旨、108 年度台上字第778 號民事判決意旨參照）。查
    被告之侵權行為，係於96年8 月至110 年2 月間發生，是原
    告因此精神上痛苦之損害是隨時間經過累積而成，屬質的累
    積，僅在侵權行為結束時，始得對累積之整體損害進行評價
    ，請求權時效起算時點自應以不法侵害之行為終了時為準，
    又被告與甲○○之性愛影片係於108 年7 月22所攝，縱認此
    時被告侵害原告配偶權之行為已經終了，然原告已於110 年
    5 月27日即提起本件訴訟，顯亦未逾民法第197 條第1 項前
    段規定之2 年消滅時效。是以，原告主張被告不法侵害其基
    於配偶關係之身分法益情節重大，致其精神上受有痛苦，請
    求被告賠償非財產上之損害，即屬有據。
  ㈣按民法第195 條所謂相當之金額，應斟酌加害人與被害人雙
    方之身分、資力與加害程度，及其他各種情形核定之；慰撫
    金是否相當，應以加害行為之加害程度及被害人所受痛苦，
    斟酌加害人及被害人之身分、經濟地位等各種情形定之（最
    高法院47年度台上字第1221號、51年度台上字第223 號判決
    意旨參照）。查被告與甲○○交往時間十餘年，對原告所造
    成之傷害可謂不小，原告與甲○○育有三子，原告高職畢業
    ，被告大學畢業，名下有汽車2 部。本院審酌原告之婚齡、
    育有兩名子女、兩造之身分、資力；暨被告侵害原告基於配
    偶關係之身分法益，原告所受之痛苦等一切情狀（見個資卷
    內戶籍資料查詢結果表、稅務電子閘門財產所得調件明細表
    ），認原告請求被告賠償精神上損害應以60萬元為適當，逾
    此範圍之請求，核屬過高，不應准許。
  ㈤末按給付無確定期限者，債務人於債權人得請求給付時，經
    其催告而未為給付，自受催告時起，負遲延責任。其經債權
    人起訴而送達訴狀，或依督促程序送達支付命令，或為其他
    相類之行為者，與催告有同一之效力。遲延之債務，以支付
    金錢為標的者，債權人得請求依法定利率計算之遲延利息。
    應付利息之債務，其利率未經約定，亦無法律可據者，週年
    利率為5%。民法第229 條第2 項、第233 條第1 項前段、第
    203 條分別定有明文。原告損害賠償之請求為未確定期限之
    債務，依法應為催告，被告始負遲延責任，而應給付法定遲
    延利息。查本件民事起訴狀繕本於110 年6 月8 日由被告收
    受（見本院卷第29頁），是原告請求被告賠償60萬元，併請
    求自110 年6 月9 日起至清償日止，按年息百分之5 計算之
    利息，亦屬有據。
四、綜上所述，原告依民法第184條第1項前段規定，請求被告給
    付60萬元，及自110年6月9日起至清償日止，按年息百分之5
    計算之利息，為有理由，應予准許，逾此部分之請求，則屬
    無據，應予駁回。。
五、兩造陳明願供擔保，請求宣告假執行及免為假執行，核無不
    合，茲分別酌定相當擔保金額，予以准許；至原告敗訴部分
    ，其假執行之聲請已失所附麗，應併予駁回。
六、本件事證已臻明確，兩造其餘攻擊、防禦方法及所提證據，
    於判決結果不生影響，爰不一一論列，併此敘明。
七、訴訟費用負擔之依據：民事訴訟法第79條。
中    華    民    國    110   年    10    月    14    日
                  民事第四庭  法  官  游智棋
 
正本係照原本作成。
如對本判決上訴，須於判決送達後20日內向本院提出上訴狀。
如委任律師提起上訴者，應一併繳納上訴審裁判費。
中    華    民    國    110   年    10    月    14    日
                              書記官  李韋樺